臺灣基隆地方法院基隆簡易庭民事判決
110年度基簡字第915號
原      告  鄭玉楨  
被      告  仲信資融股份有限公司

法定代理人  張銘聰  
訴訟代理人  陳奕均  
            陳天翔  
上列當事人間債務人異議之訴事件，本院於民國110年11月22日
言詞辯論終結，判決如下：
    主  文
確認被告對於原告依臺灣新北地方法院一百零六年度司促字第二
六三八四號支付命令所載之新臺幣玖萬壹仟玖佰柒拾柒元，及自
民國九十五年一月六日起至清償日止按年息百分之五計算之利息
，其請求權不存在。
原告其餘之訴駁回。
訴訟費用由被告負擔二分之一，餘由原告負擔。
    事實及理由
壹、程序部分
    按確認法律關係之訴，非原告有即受確認判決之法律上利益
    者，不得提起之，民事訴訟法第247條第1項前段定有明文 
    。又所謂即受確認判決之法律上利益，係指法律關係之存否
    不明確，致原告在私法上之地位有受侵害之危險，亦即原告
    主觀上認其在法律上之地位有不安之狀態存在，而此種不安
    之狀態得以對於被告之確認判決除去者即屬之。經查，原告
    主張臺灣新北地方法院民國109年9月19日106年度司促字第2
    6384號支付命令（下稱系爭支付命令）所載債權不存在等情
    ，為被告所否認，則該債權之存否，於兩造間即有爭執，致
    原告在私法上地位有受侵害之不安狀態存在，且此種不確定
    之狀態能以確認判決除去之，故原告提起本件訴訟，其中確
    認之訴部分，有即受確認判決之法律上利益，合先敘明。
貳、實體部分
一、原告起訴主張：
　　被告以臺灣新北地方法院108年11月1日新北院賢108司執洪
    字第130184號債權憑證為執行名義（該債權憑證內載執行名
    義名稱為系爭支付命令及確定證明書），聲請本院民事執行
    處對於原告為強制執行，本院民事執行處以110年度司執字
    第18357號清償債務強制執行事件（下稱系爭強制執行事件
    ）受理後，於110年8月2日核發執行命令。原告接獲執行命
    令後，經閱卷發現，被告聲請臺灣新北地方法院核發系爭支
    付命令時所提出之「分期付款申請表」，原告並未見過，亦
    未簽名，原告否認該私文書之真正，所提出之還款明細亦為
    被告自行製作，兩造間並無任何債權債務關係。且系爭支付
    命令所載債權，係被告受讓自訴外人山基電信股份有限公司
    （下稱山基電信公司）「分期付款買賣」之買賣價金債權，
    山基電信公司出售之商品名稱為3G省錢專案，應屬商人所從
    事之營業項目，應適用民法第127條第8款所稱之2年時效，
    被告遲至106年9月14日始向臺灣新北地方法院聲請系爭支付
    命令，已逾2年之時效期間，原告自得為時效抗辯而拒絕給
    付，而主權利因時效消滅者，其效力及於從權利之利息債權
    ，故系爭支付命令所載債權應已消滅，為此提起本件訴訟，
    並聲明：㈠確認被告對原告依系爭支付命令暨確定證明書所
    載之91,977元，及自95年1月6日起至清償日止按年息5%計算
    之利息，暨督促程序費用500元之債權，均不存在。㈡系爭強
    制執行事件對於原告之強制執行應予撤銷。㈢被告不得執系
    爭支付命令為執行名義，對原告之財產為強制執行。㈣訴訟
    費用由被告負擔。
二、被告抗辯略以：
    原告前於94年11月29日與山基電信公司簽訂分期付款申請表
    及分期付款買賣契約書，申辦3G省錢專案，此交易係由被告
    （更名前為中租安肯資融股份有限公司）向山基電信公司支
    付全額買賣價金而收買債權，原告以分期付款方式給付該買
    賣價金予被告。原告支付給被告者為消費借貸契約分期清償
    之款項，而非買賣價金。原告亦於110年8月13日來電稱：當
    時申請時業務說不用繳費等語，是原告否認簽訂上開分期付
    款申請表及分期付款買賣契約書，不足採信。又本件係消費
    借貸請求權，交易內容係電信服務及提供電話通信設備，不
    只是通話費的性質，應適用15年時效期間，而時效期間自94
    年11月29日起算，被告於106年間聲請核發系爭支付命令，
    於108年間曾聲請強制執行並換發債權憑證，110年向原告請
    求，且原告在110年8月13日承認，故尚未罹於時效等語。並
    聲明：㈠原告之訴駁回。㈡訴訟費用由原告負擔。
三、本院之判斷：
    被告前於106年9月15日向臺灣新北地方法院聲請對原告發支
    付命令，所持理由略以：原告簽訂分期付款申請表，以分期
    付款買賣方式繳款，尚積欠原告91,977元及自95年1月6日起
    至清償日止按年息百分之5計算之利息等情。經臺灣新北地
    方法院核發系爭支付命令。嗣被告以臺灣新北地方法院108
    年11月1日新北院賢108司執洪字第130184號債權憑證為執行
    名義（該債權憑證內載執行名義名稱為系爭支付命令及確定
    證明書），聲請本院民事執行處對於原告為強制執行，經本
    院民事執行處以系爭強制執行事件受理後，於110年8月2日
    核發執行命令，禁止原告收取對於第三人中華郵政股份有限
    公司瑞芳四腳亭郵局（下稱瑞芳四腳亭郵局）之存款債權或
    為其他處分，瑞芳四腳亭郵局亦不得對原告為清償。經瑞芳
    四腳亭郵局聲明異議，本院民事執行處以110年8月9日基院
    麗110司執恭字第18357號，依強制執行法第120條第1項規定
    通知債權人即被告，並通知已執行終結，而於上開債權憑證
    之繼續執行紀錄表上註記本次執行仍未受償之情形，將債權
    憑證退還被告，該通知及債權憑證正本已於110年8月12日送
    達被告等情，經本院調取系爭支付命令事件、系爭強制執行
    事件卷宗核閱屬實，且為兩造所不爭執，堪信為真。至於原
    告主張兩造間並無債權債務關係，且系爭支付命令所載債權
    已罹於時效等情，則為被告所否認，並以上開情詞置辯。是
    本件應審酌：原告提起本件債務人異議之訴是否合法。原告
    以上揭事由主張系爭支付命令所載債權不存在，有無理由。
    茲分述如下：
  ㈠關於債務人異議之訴（原告訴之聲明第㈡、㈢項）部分：
　　按執行名義成立後，如有消滅或妨礙債權人請求之事由發生
    ，債務人得於強制執行程序終結前，向執行法院對債權人提
    起異議之訴。如以裁判為執行名義時，其為異議原因之事實
    發生在前訴訟言詞辯論終結後者，亦得主張之。執行名義無
    確定判決同一之效力者，於執行名義成立前，如有債權不成
    立或消滅或妨礙債權人請求之事由發生，債務人亦得於強制
    執行程序終結前提起異議之訴。強制執行法第14條第1項、
    第2項定有明文。是債務人異議之訴，係債務人於強制執行
    程序終結前，所得為之救濟方法，應限於強制執行程序終結
    前提起。又執行法院依強制執行法第27條規定，發給俟發現
    財產再予執行之憑證，交債權人收執時，強制執行程序即為
    終結。查原告係於110年10月8日提起本件債務人異議之訴，
    有民事起訴狀上蓋用本院收文戳章可憑，而系爭強制執行事
    件之強制執行程序已於110年8月間終結，業如前述，是原告
    提起本件債務人異議之訴，求為判決如訴之聲明第㈡、㈢項所
    示，於法不合，應予駁回。
  ㈡關於原告請求確認債權不存在（原告訴之聲明第㈠項）部分：
  ⒈被告主張原告前於94年11月29日與山基電信公司簽訂分期付
    款申請表，申辦3G省錢專案，價金分期給付，被告向山基電
    信公司支付買賣價金而受讓債權，原告尚欠91,977元等情（
    即系爭支付命令所載債權），有被告於聲請核發系爭支付命
    令時提出分期付款申請表、還款明細表等件影本為證。原告
    雖否認分期付款申請表之真正，惟查，被告主張：原告曾於
    110年8月13日致電被告希望分期還款等情，已提出錄音譯文
    為證。觀之該譯文內容，原告稱：「都沒有聯絡，對，他（
    山基電信公司）好像公司也出了問題，也都沒連絡。」、「
    我的意思是說，這件事情好像也都後來沒有通知到我們。」
    、「這個辦這個手機的時候是他們說，那個承辦人跟我講，
    講說：他他要我幫忙…我不知道他叫我簽名的意思…」等語（
    本院卷第75、79頁），原告於本院亦陳稱：我簽這個契約是
    我不懂裡面的內容我才簽，他只告訴我可以做電話節費，我
    不知道電話節費要這麼多錢…等語（本院卷第94頁），堪認
    原告確有於分期付款申請表簽名，原告空言否認該分期付款
    申請表之真正，委無可取。原告據此主張兩造間並無債權債
    務關係存在云云，難以採認。
  ⒉原告提出時效抗辯，按關於電信服務為電信業者提供之商品
    ，而電話費為其提供商品之代價，則對用戶之電話費請求權
    ，應有民法第127條第8款2年短期時效之適用（臺灣高等法
    院暨所屬法院92年法律座談會民事類提案第4號研討結果參
    照）。又主權利因時效消滅者，其效力及於從權利，民法第
    146條定有明文。經查，本件交易內容，據被告訴訟代理人
    於本院陳稱：山基電信是第二類電信業者，他們是向第一類
    電信業者購買通話時數，再賣給消費者，中間會有節省通話
    費。交易內容就是電信服務，費用就是電信通話費，還有要
    做節費會提供一些電話通信設備。契約裡沒有特別寫有提供
    電話通信設備等語（見本院卷第94頁），足認上開分期付款
    申請表之交易內容係提供電信服務。被告自山基電信公司受
    讓債權，仍屬電信服務費用之請求權，依前揭說明，自有民
    法第127條第8款短期時效規定之適用。而本件時效自94年11
    月29日起算等情，業據被告陳述在卷，則至被告主張之首次
    中斷時效事由即106年9月15日聲請發支付命令時，已逾2年
    之時效期間，且原告嗣於108年間及110年間聲請強制執行，
    亦係時效完成後所為，均不發生中斷時效之效力。至於被告
    主張原告已於上揭110年8月13日電話通話中為承認之表示，
    惟參以被告提出之譯文內容，尚無從認定原告係「明知時效
    完成之事實」而仍為承認，自無從認定原告有拋棄時效利益
    之默示意思表示，附此指明。綜上，被告本件債權（包括本
    金及利息債權）已罹於時效，經原告提出時效抗辯，自得拒
    絕給付。按民法第144條第1項所定關於時效完成後之效力，
    係採抗辯權發生主義，債權於時效完成後，僅債務人於債權
    人請求時得拒絕給付而已，其債權本身仍然存在，被上訴人
    對上訴人之系爭本票債權，縱經時效完成，但其本票債權並
    不因而歸於消滅，上訴人主張被上訴人就系爭本票之債權因
    罹於時效而消滅，據以提起確認兩造間就系爭本票之債權不
    存在之訴，自非正當（最高法院79年度台上字第1919號民事
    裁判意旨參照）。從而，系爭支付命令所載債權，仍不因時
    效完成而消滅，是原告本件確認之請求，於請求確認系爭支
    付命令所載債權之「請求權」不存在之範圍內，為有理由，
    應予准許。至於原告請求確認系爭支付命令事件之督促程序
    費用500元債權不存在等情，惟該部分之費用係屬程序費用
    ，應依該程序之法律規定定其負擔，原告此部分之請求亦無
    可取。
四、綜上所述，原告請求確認被告對原告依系爭支付命令所載之
    91,977元及自95年1月6日起至清償日止按年息百分之5計算
    之利息債權，其請求權不存在，為有理由，應予准許。原告
    其餘請求，為無理由，應予駁回。
五、本件事證已臻明確，兩造其餘攻擊防禦方法及所提出之證據
    ，經本院審酌後，核與判決之結果不生影響，爰不一一論述
    ，併此敘明。
參，據上論結，依民事訴訟法第436條第2項、第79條，判決如主
    文。
中　　華　　民　　國　　110 　年　　12　　月　　15　　日
                  基隆簡易庭  法  官  高偉文
以上正本係照原本作成。
對於本件判決如有不服，應於收受送達後20日內向本院提出上訴
書狀，上訴於本院合議庭，並按他造當事人之人數附具繕本。
中　　華　　民　　國　　110 　年　　12　　月　　16　　日
                              書記官  蕭靖蓉